臺灣彰化地方法院民事判決　100年度訴字第72號
原　　　告　黃 也 銘
被　　　告　黃 文 進
上列當事人間請求分割共有物事件，本院於民國100年3月9日言詞
辯論終結，判決如下：
    主      文
兩造共有坐落彰化縣員林鎮○○段302地號、地目田、面積3,427
平方公尺土地，應分割為如附圖即彰化縣員林地政事務所100 年
2月22日土地複丈成果圖所示：編號Ａ部分面積1,908平方公尺由
被告取得；編號Ｂ部分面積1,519平方公尺，由原告取得。
訴訟費用由被告負擔34270分之19075，餘由原告負擔。
    事實及理由
一、按應有部分有抵押權者，其權利不因共有物之分割而受影響
    。但權利人經共有人告知訴訟而未參加者，其權利移存於抵
    押人所分得之部分，民法第824條之1第2項第3款定有明文。
    本件系爭坐落彰化縣員林鎮○○段302 地號土地，其共有人
    即被告黃文進之應有部分，設定有權利人為訴外人彰化縣員
    林鎮農會之最高限額抵押權。嗣經原告聲請告知訴訟，該權
    利人於100年3月1日收受告知訴訟書狀後， 迄本院言詞辯論
    終結止，並未具狀聲明參加訴訟，依首揭法條之規定，在判
    決分割確定後，其抵押權應移存於抵押人即被告黃文進分得
    之部分。而此項應有部分設定之抵押權，在共有物裁判分割
    後應移存於抵押人分得之部分，乃法律直接明文規定之效力
    ，既非共有物之分割方法，亦非原告所得對其他共有人訴請
    法院裁判之事項，法院自無將之載明於分割共有物判決主文
    之必要，核先說明。
二、原告主張：坐落彰化縣員林鎮○○段302 地號、地目田、面
    積3,427平方公尺土地為兩造共有，原告應有部分為34270分
    之15195，被告應有部分為34270分之19075， 兩造間就該筆
    土地並無不分割期限之約定，亦無依物之使用目的不能分割
    之情形，惟無法協議為分割等情，為此訴請如附圖即彰化縣
    員林地政事務所100年2月22日土地複丈成果土所示方法裁判
    分割。
三、被告對原告主張之事實不爭執，並陳稱同意按原告主張之方
    案為分割等語。
四、原告主張之前揭事實，有所提土地登記謄本、地籍圖謄本為
    證，被告對於兩造無不分割期限之約定及無法協議為分割亦
    無異詞，自堪信為真實。原告因而請求裁判分割，依民法第
    823條第1項之規定，即屬正當，應予准許。
五、查上開土地地目為田，使用分區及使用地類別為特定農業區
    農牧用地，地形略呈方形，僅南面臨路，現況西半部有原告
    種植之作物，東半部有被告經營之公司廠房，業據本院會同
    兩造及彰化縣員林地政事務所現場履勘，製有勘驗筆錄可參
    。原告主張按如附圖即彰化縣員林地政事務所100年2月22日
    土地複丈成果圖所示之方法為分割，與目前使用現況大致相
    符，並使各共有人分得之土地均臨道路，地形亦屬方整，被
    告亦表示同意此項方案。本院審酌該共有土地之性質、使用
    情形、經濟效用暨兩造意願及利益之均衡等情，認為按此方
    法為分割，堪稱允當，爰為判決分割如主文第1項所示。
據上論結，原告之訴為有理由，依民事訴訟法第78條、第80條之
1，判決如主文。
中    華    民    國   100    年    3     月   16    日
                          民事第一庭
                              法  官  陳 瑞 水
以上正本係照原本作成。
如對本判決上訴，應於判決送達後20日內向本院提出上訴狀。如
委任律師提起上訴者，應一併繳納上訴審裁判費。
中    華    民    國   100    年    3     月    16    日
                              書記官  莊 素 美